【裁判字號】    97,交聲,91
【裁判日期】    970429
【裁判案由】    聲明異議
【裁判全文】
臺灣嘉義地方法院交通事件裁定          97年度交聲字第91號
原處分機關  交通部公路總局嘉義區監理所
異  議  人  甲○○
上列異議人即受處分人因違反道路交通管理處罰條例案件，對於
交通部公路總局嘉義區監理所於民國97年3月18日所為之處分（
原處分案號：嘉監裁字第裁70-L00000000號），聲明異議，本院
裁定如下：
    主  文
原處分撤銷。
甲○○不罰。
    理  由
一、原處分意旨略以；異議人即受處分人甲○○於民國97年2月
    3日16時40分許，駕駛車牌號碼SB－9878號自用小客車，在
    嘉義縣新港鄉嘉166線西向車道27.5公里處，與騎乘腳踏車
    之乙○○發生交通事故，致乙○○受傷。而異議人僅下車察
    看詢問，並未報案及將傷者送醫，旋即駕車逃逸。原舉發機
    關因認異議人有肇事逃逸之違規事實，而填製嘉縣警交字第
    L00000000號舉發違反道路交通管理事件通知單舉發，嗣異
    議人於到案日期前向原處分機關即交通部公路總局嘉義區監
    理所申訴，經原處分機關調查結果仍認異議人有上開違規行
    為，乃依道路交通管理處罰條例第62條第4項之規定，於97
    年3月18日以嘉監裁字第裁70—L00000000號裁決書，據以裁
    處異議人罰鍰新臺幣6千元，吊銷駕駛執照，1年內禁考駕駛
    執照之處分等語。
二、異議人則以：其於事故發生後有下車察看，並徵得乙○○同
    意始離去，其並無肇事逃逸等語聲明異議。
三、按道路交通管理處罰條例第62條第3項、第4項規定：「汽車
    駕駛人駕駛汽車肇事致人受傷或死亡者，應即採取救護措施
    及依規定處置，並通知警察機關處理，不得任意移動肇事汽
    車及現場痕跡證據，違反者處新臺幣3千元以上9千元以下罰
    鍰。但肇事致人受傷案件當事人均同意時，應將肇事汽車標
    繪後，移置不妨礙交通之處所」、「前項駕駛人肇事致人受
    傷而逃逸者，吊銷其駕駛執照」，是本件關鍵即在於：受處
    分人是否知悉肇事致人受傷或死亡之事實，及客觀上有無逃
    逸之行為、主觀上有無逃逸之犯意。
四、經查，證人乙○○於本院訊問時，到庭證稱：其於上開時、
    地騎乘腳踏車與異議人所駕駛之車輛發生擦撞，因而人車倒
    地，異議人有下車察看並詢問其有無受傷，其確實表示「沒
    關係」，並同意異議人先行離去；異議人離開，才發現手肘
    有點痛，其係事後才發現等情，是異議人所辯尚非全然無據
    。再證人於異議人涉嫌肇事逃逸案件偵查中，於檢察官訊問
    時，亦具結證以：發生事故後，異議人有下車察看，因其僅
    有手臂擦傷且著長袖衣服，異議人應該看不出來其有受傷；
    其當時有說沒關係，同意異議人離開等語（見臺灣嘉義地方
    法院檢察署97年度偵字第1756號97年3月25日偵訊筆錄第2頁
    ），該署並以不起訴處分偵結該案，有不起訴處分書在卷可
    查。是異議人於離開肇事現場時，已先行詢問證人是否無恙
    ，經證人表示沒關係並同意異議人先行離去，異議人始離開
    乙節，應堪認定。至證人雖於警詢時指稱異議人肇事逃逸等
    語，惟證人於本院訊問時，就此陳證當時是他人報警，警察
    通知其製作筆錄；其是事後才發現受傷等節，是證人於警詢
    時所述，恐有語詞未臻完善所致誤解，不足據此即認異議人
    有逃逸之故意。是異議人抗辯當時有詢問是否無恙，證人表
    示沒關係，並徵得證人同意，其始離去，並無逃逸之故意等
    節，應屬可採。則異議人駕車離去之行為，自與處罰條例第
    62條第4項違規要件有間，尚無「肇事後逃逸」之事實存在
    ，原處分機關未察，遽依道路交通管理處罰條例第62條第4
    項規定，裁處受處分人罰鍰6千元，並吊銷駕駛執照，1年內
    禁考，容有未洽。本件異議為有理由，依法應撤銷原處分，
    併諭知不罰。
五、據上論斷，應依道路交通案件處理辦法第20條前段，裁定如
    主文。
中    華    民    國    97    年    4     月    29    日
                  交通法庭法  官  王慧娟
上列正本證明與原本無異。
如不服本裁定，應於裁定送達後5日內向本院提出抗告狀（應附
繕本）。
中    華    民    國    97    年    4     月    29    日
                          書記官  黃子祝


司法院資訊處製作；財團法人民間司法改革基金會備份。
